臺灣屏東地方法院民事裁定
110年度消債職聲免字第80號
聲  請  人  
即 債務 人  蔡沛嫻



相  對  人  
即 債權 人  花旗（台灣）商業銀行股份有限公司


法定代理人  莫兆鴻  


代  理  人  陳正欽  
相  對  人  
即 債權 人  合作金庫商業銀行股份有限公司

法定代理人  雷仲達  
代  理  人  洪正賢  
相  對  人  
即 債權 人  中國信託商業銀行股份有限公司


法定代理人  利明献  


相  對  人  
即 債權 人  第一商業銀行股份有限公司

法定代理人  邱月琴  
代  理  人  林瑞玲  
相  對  人  
即 債權 人  玉山商業銀行股份有限公司

法定代理人  黃男州  
代  理  人  朱逸君  
相  對  人  
即 債權 人  國泰世華商業銀行股份有限公司

法定代理人  郭明鑑  


相  對  人  
即 債權 人  遠東國際商業銀行股份有限公司


法定代理人  周添財  


相  對  人  
即 債權 人  萬榮行銷股份有限公司

法定代理人  呂豫文  


相  對  人  
即 債權 人  滙誠第一資產管理股份有限公司

法定代理人  莊仲沼  


相  對  人  
即 債權 人  滙誠第二資產管理股份有限公司

法定代理人  莊仲沼  


相  對  人  
即 債權 人  富邦資產管理股份有限公司

法定代理人  洪主民  


相  對  人  
即 債權 人  台新國際商業銀行股份有限公司

法定代理人  尚瑞強  


相  對  人  
即 債權 人  新加坡商艾星國際有限公司台灣分公司

法定代理人  曾慧雯  


相  對  人  
即 債權 人  仲信資融股份有限公司

法定代理人  陳鳳龍  
代  理  人  許世稜  
上列當事人聲請消費者債務清理事件，本院裁定如下：
    主  文
債務人蔡沛嫻應予免責。
    理  由
一、按法院為終止或終結清算程序之裁定確定後，除別有規定外
    ，應以裁定免除債務人之債務。消費者債務清理條例（下稱
    消債條例）第132條定有明文。又法院裁定開始清算程序後
    ，債務人有薪資、執行業務所得或其他固定收入，扣除自己
    及依法應受其扶養者所必要生活費用之數額後仍有餘額，而
    普通債權人之分配總額低於債務人聲請清算前二年間，可處
    分所得扣除自己及依法應受其扶養者所必要生活費用之數額
    者，法院應為不免責之裁定。但債務人證明經普通債權人全
    體同意者，不在此限。另債務人有下列各款情形之一者，法
    院應為不免責之裁定。但債務人證明經普通債權人全體同意
    者，不在此限：一、於七年內曾依破產法或本條例規定受免
    責。二、故意隱匿、毀損應屬清算財團之財產，或為其他不
    利於債權人之處分，致債權人受有損害。三、捏造債務或承
    認不真實之債務。四、聲請清算前二年內，因消費奢侈商品
    或服務、賭博或其他投機行為，所負債務之總額逾聲請清算
    時無擔保及無優先權債務之半數，而生開始清算之原因。五
    、於清算聲請前一年內，已有清算之原因，而隱瞞其事實，
    使他人與之為交易致生損害。六、明知已有清算原因之事實
    ，非基於本人之義務，而以特別利於債權人中之一人或數人
    為目的，提供擔保或消滅債務。七、隱匿、毀棄、偽造或變
    造帳簿或其他會計文件之全部或一部，致其財產之狀況不真
    確。八、故意於財產及收入狀況說明書為不實之記載，或有
    其他故意違反本條例所定義務之行為，致債權人受有損害，
    或重大延滯程序，復為同條例第133、134條所明定。
二、經查：
  ㈠聲請人前於民國109年9月28日聲請清算，經本院以109年度消
    債清字第86號裁定自110年4月27日中午12時起開始清算程序
    。復聲請人清算財團之財產分配完結，各相對人共受償新臺
    幣（下同）149,602元後，本院於110年10月20日以110年度
    司執消債清字第32號裁定終結清算程序確定等情，業據調取
    上開卷宗核閱屬實。
  ㈡關於聲請人於開始清算程序後迄今之收入部分，聲請人110年
    5月擔任臨時工，每月所得約18,000元，業據聲請人陳明在
    卷，且聲請人110年5月仍投保勞保於屏東縣推銷員職業工會
    ，有勞工保險被保險人投保資料表可佐，顯未受僱於任何公
    司或商號，堪信屬實。另聲請人自110年6月起迄今受僱於華
    山企業股份有限公司，每月所得約22,311元，有員工薪資條
    可參，應屬確實。至聲請人之支出部分，聲請人陳稱每月必
    要支出共為14,866元，雖未提出全部單據供本院審酌，惟低
    於依消債條例第64條之2第1項規定，以110、111年衛生福利
    部公告每人每月最低生活費之1.2倍計算之數額15,946元、1
    7,076元，洵堪採信。又聲請人之子女，分別年約19歲及16
    歲，該19歲之子107年無所得，108、109年分別有所得134,1
    73元、142,324元，平均每月約有7,680元，該16歲之女，10
    7至109年均無所得，其等名下無財產，現均在學，有戶籍謄
    本、學生證影本、就學貸款申請書、學費繳費收據可參，復
    經本院調取其等之稅務電子閘門網路資料查詢表核閱無誤，
    本院另衡以聲請人陳報自110年8月起無須支出該19歲之子之
    扶養費，應認該16歲之女有受聲請人扶養之必要，至該19歲
    之子於110年8月前亦有受聲請人扶養之必要。而上開扶養義
    務，應由聲請人及其前配偶共同負擔，另其子每月領有兒少
    扶助2,047元，其女110年8月前每月領有特境補助2,380元，
    亦有領取補助款存摺影本可稽，此部分補助款與其子每月所
    得均應予以扣除，是依消債條例第64條之2第2項規定，以上
    開110、111年每人每月最低生活費1.2倍計算，聲請人110年
    5至7月每月應負擔之扶養費9,893元，110年8月應負擔之扶
    養費為6,783元，並自110年9月起至111年每月應負擔之扶養
    費則為7,973元、8,538元（計算式：【15,946×2－2,047－2,3
    80－7,680】÷2＝9,893，小數點以下四捨五入；【15,946－2,3
    80】÷2＝6,783；15,946÷2＝7,973；17,076÷2＝8,538），則聲
    請人110年5至7月之每月扶養費應以9,893元計算，至其主張
    110年8月應負擔之扶養費7,000元高於6,783元之部分應予剔
    除，另110年9月起至111年每月應負擔之扶養費7,000元低於
    上開金額，得予列計。
　㈢綜上，聲請人自110年5月算至111年5月之所得共為285,732元
    （計算式：18,000＋22,311×【7＋5】＝285,732）。另必要支
    出及扶養費則共為共為292,720元（計算式：【14,866＋9,89
    3】×3＋【14,866＋6,783】＋【14,866＋7,000】×【4＋5】＝292,
    720），是以聲請人於清算程序之固定收入扣除前開必要支
    出及扶養費後，已無剩餘，自無消債條例第133條應不予免
    責規定之適用餘地，先予敘明。此外，本件查無聲請人有何
    其他應不予免責之情形，揆諸前揭說明，自應裁定聲請人免
    責。
三、依首開規定，裁定如主文。
中　　華　　民　　國　　111 　年　　5 　　月　　19　　日
                  民事庭  法　官　彭聖芳
正本係照原本作成。
如不服本裁定應於送達後10日內向本院提出抗告狀，並繳納抗告
費新臺幣1,000元。
中　　華　　民　　國　　111 　年　　5 　　月　　19　　日
                          書記官  孫秀桃